臺灣高等法院刑事附帶民事訴訟判決
109年度附民上字第47號
上  訴  人  
即  被  告  張明蓮

訴訟代理人  尚佩瑩律師
被 上訴 人  
即  原  告  莊美英
上列當事人因妨害名譽附帶民事訴訟案件，上訴人不服臺灣士林
地方法院中華民國109年6月11日第一審附帶民事訴訟判決（109
年度附民字第164號），提起上訴，本院判決如下：
    主  文
上訴駁回。
    事  實
一、上訴人即被告方面：
  ㈠聲明：
  ⒈原判決不利於上訴人部分廢棄。
  ⒉上開廢棄部分，被上訴人即原告在第一審之訴駁回。
　⒊如受不利之判決，願供擔保請准宣告免為假執行。
  ㈡陳述：臺灣臺北地方法院105年度重訴字第280號民事判決公
    示送達公告，確屬真實，上訴人亦未將該公告中同名同姓之
    「莊美英」與被上訴人相連結，依據司法院釋字第509號解
    釋、最高法院96年度台上字第2146號、97年度台上字第970
    號、本院102年度上字第293號判決意旨，應不構成不法侵害
    他人之權利。除被上訴人之外，證人游美媛、林立偉、張淑
    瓊均稱不認為上開民事判決之「莊美英」與告訴人為同一人
    ，故被上訴人之名譽並未受損。「臺灣臺北地方法院對於城
    業事業股份有限公司法定代理人莊美英進行公示送達公告及
    其判決主文內容」乙事，乃經司法院公告於官方網站，上訴
    人自有理由確信該判決主文為真實，復未對該公告加註任何
    事實陳述或意見表達，顯係信賴司法院網站之公告，並無故
    意捏造事實或因重大之過失或輕率而致陳述與事實不符，復
    已合理查證而有相當理由確信司法院官方公告為真，依最高
    法院105年度台上字第889號、107年度台上字第1673號判決
    意旨，上訴人之言論不具違法性。依上訴人與被上訴人社區
    規約第7條，足見社區將管委會委員債信情況明文列為當然
    解任事由，再參酌證人林立偉之證言及臺灣士林地方法院10
    8年度訴字第1216號民事判決，足見被上訴人擔任社區管委
    會委員期間，就社區住戶自治事項確有不適法之處，本件涉
    及社區住戶權益甚鉅，自屬與公益有關之事項，依司法院釋
    字第509號解釋及最高法院104年度台上字第1091號判決意旨
    ，上訴人並無不法侵害被上訴人之權利，不該當侵權行為之
    要件。如認上訴人應負侵權行為損害賠償責任，亦請考量上
    訴人出發點係社區公共利益，被上訴人當選管理委員之該次
    區分所有權人會議決議有高達二分之一之委員資格不符規約
    而屬違法，經臺灣士林地方法院判決當選之決議無效，顯見
    住戶之疑慮並非無據，上訴人確係基於社區住戶公益，而非
    原判決所稱之怨隙，復信賴司法院官方網站之公告，已盡查
    證能事，且未為任何塗改、變造、指涉其人為被上訴人，其
    他證人亦均不認為上開民事判決公示送達公告所載被告即為
    被上訴人本人，故被上訴人所受損害應屬有限，上訴人現已
    退休而無工作收入，僅賴退休金及積蓄為生，過往擔任社區
    主任委員乃無給職，係為社區公共利益服務，原判決認定之
    慰撫金實屬過高，應予酌減。
  ㈢證據：引用刑事案件全部證據資料。
二、被上訴人方面：
  ㈠聲明：駁回上訴人之上訴。
  ㈡陳述：上訴人基於妨害名譽之犯意，未做合理查證即投遞上
    開判決於社區A棟住戶信箱內，該判決與被上訴人是否適任
    主委毫無關連，上訴人所為，係挾怨報復，非為社區公共利
    益，已影響被上訴人擔任社區主委之社會評價，構成妨害名
    譽之行為。上訴人散布上開民事判決之主要目的係誹謗被上
    訴人之名譽、罷免被上訴人、防止民國106、107年度管委會
    違反住戶規約侵害社區住戶權益之情事被揭發。
  ㈢證據：引用刑事案件全部證據資料。
    理  由
一、按因犯罪而受損害之人，於刑事訴訟程序得附帶提起民事訴
    訟，對於被告及依民法負賠償責任之人，請求回復其損害。
    前項請求之範圍，依民法之規定；附帶民事訴訟之判決，應
    以刑事訴訟判決所認定之事實為據。刑事訴訟法第487條、
    第500條前段分別定有明文。本件上訴人、被上訴人分別曾
    任址設臺北市○○區○○路0段00巷00弄0號至19號「成功馥園社
    區」107、108年度前、後任管理委員會之主任委員，上訴人
    明知臺灣臺北地方法院105年度重訴字第280號民事判決所載
    「被告莊美英」，可能並非成功馥園社區管理委員會主任委
    員即被上訴人，竟未加查證，意圖散布於眾，基於誹謗被上
    訴人之犯意，於108年2月27日23時許，在上址社區內，將其
    事先影印數份載有「…莊美英應連帶給付原告新臺幣（下同
    ）伍仟萬元…」等文字內容之非該社區管理委員會主任委員
    即被上訴人本人涉訟之臺灣臺北地方法院105年度重訴字第2
    80號民事判決公示送達公告，投擲在該社區A棟10餘名住戶
    信箱內，以此方式散布、指摘、傳述被上訴人積欠鉅款之不
    實事項予多數住戶知悉，足以毀損被上訴人之名譽等情，業
    經原法院刑事庭以109年度易字第167號刑事判決認定上訴人
    犯散布文字誹謗罪，判處拘役30日，有上開刑事判決書可稽
    （相關取捨證據、認定事實等詳如該案刑事判決所示），該
    刑事部分復經本院以109年度上易字第1528號刑事判決駁回
    上訴在案，是被上訴人主張上訴人有對其為前揭散布文字誹
    謗之行為致其受有精神上痛苦之侵權行為事實，堪信為真。
二、再按因故意或過失，不法侵害他人之權利者，負損害賠償責
    任；不法侵害他人之身體、健康、名譽、自由、信用、隱私
    、貞操，或不法侵害其他人格法益而情節重大者，被害人雖
    非財產上之損害，亦得請求賠償相當之金額，民法第184條
    第1項前段、同法第195條第1項前段分別定有明文。又慰藉
    金之賠償須以人格權遭遇侵害，使精神上受有痛苦為必要，
    其核給之標準固與財產上損害之計算不同，然非不可斟酌雙
    方身分資力與加害程度，及其他各種情形核定相當之數額（
    最高法院51年台上字第223號民事判例意旨參照）。經查：
  ㈠上訴人於前揭時、地散布文字誹謗被上訴人，足以貶損被上
    訴人之名譽、尊嚴及社會評價之事實，既經本院認定如前，
    自屬侵害被上訴人之名譽，並使被上訴人遭受精神上之痛苦
    ，則被上訴人依前開規定請求上訴人賠償非財產上之損害，
    洵屬有據。
  ㈡原審審酌被上訴人於刑事案件偵查、審理時證稱：上訴人故
    意投遞之民事判決送達公告，已使多名住戶混淆，想說是我
    欠人家5000萬元而紛紛來問我，造成我名譽受損等語（見臺
    灣士林地方檢察署108年度偵字第5441號卷〈下稱偵卷〉第12
    、16、51頁、原審109年度易字第167號卷〈下稱原審易字卷〉
    第43頁），堪認被上訴人因上訴人於前揭時、地所傳述之誹
    謗言論，造成名譽權損害，且於精神上受有痛苦，復參酌被
    上訴人現年60歲、已婚、高中畢業、擔任鎮威建設公司股東
    、經濟小康，上訴人現年50歲、未婚、獨居、大專畢業、護
    理師退休、賴退休金及積蓄為生、小康之家庭、生活、經濟
    狀況等情（見偵卷第7、11、16、33、34頁、原審易字卷第4
    2頁），兼衡兩造之學歷、工作、經濟狀況、事發原因、侵
    權行為之手段、方式、地點、被上訴人受損害之程度等一切
    情狀，認被上訴人請求30萬元之精神慰撫金，尚嫌過高，而
    予核減至8萬元為適當，被上訴人於此數額之請求，應予准
    許，並依刑事訴訟法第491條第10款準用民事訴訟法第389條
    第1項第5款規定，就被上訴人勝訴部分，依職權宣告假執行
    ，暨準用民事訴訟法第392條第2項規定，依職權宣告上訴人
    為被上訴人預供擔保後得免為假執行，核無違誤。上訴人上
    訴求予廢棄原判決不利於己之部分，並就此部分駁回被上訴
    人在第一審之請求，為無理由，應予駁回（至被上訴人經原
    審駁回之部分，未據上訴而告確定，附此敘明）。
三、據上論結，本件上訴為無理由，依刑事訴訟法第490條前段
    、第368條，判決如主文。
中　　華　　民　　國　　109 　年　　10　　月　　15　　日
                  刑事第十六庭  審判長法　官  葉騰瑞
                                      法　官  廖紋妤
                                      法　官  陳芃宇
以上正本證明與原本無異。
不得上訴。
                                      書記官  李佳芬
中　　華　　民　　國　　109 　年　　10　　月　　21　　日